【裁判字號】    97,聲再,36
【裁判日期】    970613
【裁判案由】    違反商標法
【裁判全文】
臺灣高等法院臺南分院刑事裁定          97年度聲再字第36號
聲  請  人  甲○○
上列聲請人因違反商標法案件，對於本院九十年度上易字第一五
六二號中華民國九十年十二月十三日確定判決（起訴案號：臺灣
臺南地方法院檢察署八十八年度偵字第一二０六０號、併辦部分
：臺灣臺南地方法院檢察署八十八年度偵字第一二０五九號）聲
請再審，本院裁定如下：
    主  文
再審之聲請駁回。
    理  由
一、聲請意旨略以：
  (一)原判決以聲請人甲○○為陳志民之女婿，協助陳志民經營「
    新正一出版社」，郭世泓為「新點子出版社」之負責人。三
    人出於欺騙他人之犯意聯絡，基於概括犯意，由郭世泓製作
    編輯草稿，甲○○、陳志民負責製版、印刷及進出貨等事宜
    ，共同在相類產品之參考書籍測驗卷上，使用近似於系爭商
    標之「牛頓」、「南一」等字樣，侵害牛頓公司及南一公司
    之商標專用權，而判處聲請人有期徒刑六月。然同案之陳志
    民於民國九十二年九月十五日經台灣嘉義地方法院八十九年
    度訴字第四二號判決無罪確定；同案之郭世泓歷經多年纏訟
    ，亦於九十七年二月十九日經台灣高等法院台南分院九十六
    年度上訴字第一０一七號判決無罪確定。查聲請人為陳志民
    之女婿並受僱於陳志民，詎本案書局或出版商之負責人陳志
    民、郭世泓皆無罪判決確定，而同一犯罪事實，獨受僱人即
    聲請人甲○○受刑之宣告，已有不平。
  (二)再者，商標之文字、圖形、顏色或其聯合式，對於商品之相
    關消費者所呈現識別商品來源之功能，因其商標特徵的不同
    而有強弱之別；並判斷商標近似，應以商標圖樣整體、異時
    異地、隔離觀察，而所謂一般實際購買行為態樣，係指一般
    消費者都是憑著對商標未必清晰完整的印象，在不同的時間
    或地點，來作重覆選購的行為，而不是拿著商標以併列比對
    的方式來選購，所以細徵部分的差異，在消費者的印象中難
    以發揮區辨的功能，判斷商標是否近似時，即應無庸納入考
    量。是以，以歸屬聲請人所屬商品觀之，該商品消費族購買
    觀察時，不致有僅能觀察「牛頓」、「南一」文字而無從觀
    察判斷其餘說明文字之可能，且無使用商品購買者發生混淆
    誤認之可能。原判決逕以併列比對方式而認定聲請人甲○○
    違反商標法並為論罪科刑，容有違誤。
  (三)綜上，聲請人甲○○於九十年間即受判決確定，唯嗣後同一
    犯罪事實於另案經法院之調查、審理，皆為無罪之認定，尤
    郭世泓亦業經台灣高等法院台南分院判決無罪，論述詳盡，
    足認受有罪判決之甲○○應受無罪之判決。爰依刑事訴訟法
    第四百二十條第一項第六款之規定聲請再審云云。
二、按有罪之判決確定後，為受判決人利益聲請再審，必其聲請
    之理由合於刑事訴訟法第四百二十條第一項各款所列情形之
    一或有第四百二十一條所定就足以影響於判決之重要證據漏
    未審酌者，始得准許之。又刑事訴訟法第四百二十條第一項
    第六款所謂「發現確實之新證據」，係指該證據於事實審法
    院判決前業已存在，為法院、當事人所不知，不及調查斟酌
    ，至其後始行發現，且就證據本身形式觀察，固不以絕對不
    須經過調查程序為條件，但必須顯然可認為足以動搖原有罪
    之確定判決，而為受判決人無罪、免訴、免刑或輕於原判決
    所認罪名之判決者為限。亦即該「新證據」須可認為確實具
    有足以動搖原確定判決，而對受判決人為更有利判決之「確
    實性」外，尚須具備該證據係在事實審法院於判決前已存在
    ，因未經發現，不及調查斟酌，或審判時未經注意，至其後
    始行發現之「嶄新性」特質，二者均屬不可或缺，倘若未具
    備上開「確實性」與「嶄新性」二種聲請再審新證據之特性
    ，即不能據為聲請再審之原因（最高法院九十年度台抗字第
    七十一號判例參照）。
三、經查：聲請人以本件有刑事訴訟法第四百二十條第一項第六
    款「發現確實之新證據」為由聲請再審。惟聲請意旨(一)所提
    出之台灣嘉義地方法院九十二年九月十五日八十九年度訴字
    第四二號判決及本院九十七年二月十九日九十六年度上訴字
    第一０一七號判決，均係為原確定判決九十年十二月十三日
    後所為之裁判。而所謂「發現確實新證據」，必該證據係於
    判決確定前因未經發現不及調查斟酌，至其後始行發現者而
    言，倘其證據成立在判決確定後或於判決確定前為聲請人所
    明知，即非所謂發現之新證據，用以聲請再審，自非法之所
    許。是聲請人所提出之上開二判決，自屬證據成立在判決確
    定後，尚難認符合再審所謂係發現確實新證據之要件。至聲
    請意旨(二)部分，經核僅係就原確定判決關於採證認事、取捨
    證據職權之行使予以爭執。按事實之認定，證據之取捨及證
    據證明力之判斷，乃事實審法院之職權，茍無違反經驗法則
    及論理法則，自難指為違法。是聲請人此部分所舉聲請再審
    之事由，均屬證據取捨及事實認定之問題，並未舉證證明有
    何證據於事實審法院判決前業已存在，為法院、當事人所不
    知，而不及調查斟酌，自亦與刑事訴訟法第四百二十條第一
    項第六款規定之再審事由不合。
四、綜上所述，聲請人所提各再審事由，均非屬發現在後或審判
    時未經注意之證據。本件再審之聲請，核與刑事訴訟法四百
    二十條第一項第六款所列之再審事由不符，本件聲請人所提
    出之再審事由，究之僅係對原確定判決再度提出辯解，徒就
    原審未採信有利於其之證據，漫予指摘原判決為不當，揆諸
    前揭說明，本件再審之聲請為無理由，應予駁回。
五、據上論斷，應依刑事訴訟法第四百三十四條第一項，裁定如
    主文。
中    華    民    國    97    年    6     月    13    日
                  刑事第六庭    審判長法  官  蔡崇義
                                      法  官  曾文欣
                                      法  官  杭起鶴
以上正本證明與原本無異。
不得抗告。
                                      書記官  魏安里
中    華    民    國    97    年    6     月    13    日


司法院資訊處製作；財團法人民間司法改革基金會備份。
